【裁判字號】    98,交聲,971
【裁判日期】    980811
【裁判案由】    交管條例聲異
【裁判全文】
臺灣板橋地方法院交通事件裁定         98年度交聲字第971號
原處分機關  交通部公路總局臺北區監理所
異  議  人
即受處分人  甲○○
上列異議人因違反道路交通管理處罰條例案件，對於交通部公路
總局臺北區監理所於民國九十八年四月十三日所為之北監營裁字
裁四０－ＡＥＸ五二０七四五號裁決處分，聲明異議，本院裁定
如下：
    主  文
原處分撤銷。
甲○○不罰。
    理  由
一、原處分意旨略以：異議人即受處分人甲○○於民國九十八年
    二月二十六日十二時二十五分許，駕駛車牌號碼０九九－Ｌ
    Ｚ號營業小客車，在臺北市○○路（北一門），因有「在公
    共汽車招呼站十公尺內臨時停車（公車招呼站臨停）」（此
    部分業經異議人於九十八年五月十八日本院訊問時當庭撤回
    異議）及「違反處罰條例之行為，拒絕停車接受稽查而逃逸
    （攔停不停逃逸）」等違規，為臺北市政府警察局大同分局
    建成派出所員警掣單逕行舉發，嗣經異議人申訴，原處分機
    關函查結果，認異議人確有前述攔停不停逃逸之違規事由，
    爰依道路交通管理處罰條例第六十條第一項規定，裁處罰鍰
    新臺幣三千元，並依第六十三條第一項第一款（裁決書漏載
    第一款）記違規點數一點。
二、異議意旨略以：伊記得當日並無遭員警攔車舉發違規之事實
    ，若為拍照舉發，應附上舉發事實之物證，始能令人信服。
    又伊當日並未看到執勤員警在場阻礙伊之車輛或敲車門要伊
    受檢，伊既無遭員警攔車舉發違規之事實，又何來逃逸之理
    ；況且，若員警當下真有攔阻伊，伊也不可能會公然挑戰公
    權力，害自己增加罰鍰之金額。再者，兩張舉發通知單上所
    載違規時間相距二小時之久，二小時之距如何逕行一併舉發
    ；若臺北市政府警察局北市警交字第ＡＥＸ五二０七四五號
    舉發違反道路交通管理事件通知單上之違規時間真如函覆所
    稱係誤植，則僅憑員警之記憶及證詞即認定伊有違規事實，
    實難令伊信服。為此不服，爰依法聲明異議，請求撤銷原處
    分云云。
三、按汽車駕駛人在公共汽車招呼站十公尺內臨時停車者，處新
    臺幣三百元以上六百元以下罰鍰，道路交通管理處罰條例第
    五十五條第二款定有明文。次按汽車駕駛人，駕駛汽車有違
    反本條例之行為，經交通勤務警察或依法令執行交通稽查任
    務人員制止時，不聽制止或拒絕停車接受稽查而逃逸者，除
    按各該條規定處罰外，處新臺幣三千元以上六千元以下罰鍰
    ；又汽車駕駛人有第六十條第一項情形者，並記違規點數一
    點，道路交通管理處罰條例第六十條第一項、第六十三條第
    一項第一款固分別定有明文。惟就交通違規不服稽查取締之
    事實認定，須經攔停稽查而有下列情事之一者：(一)拒絕查驗
    駕照、行照或其他足資稽查之文件者；(二)拒絕停靠路邊接受
    稽查者；(三)以消極行為不服從稽查者；(四)經以警報器、喊話
    器呼叫靠邊停車而不靠邊停車接受稽查取締或逃逸者，內政
    部警政署七十年七月十三日警署交字第一九四一八號函可資
    參照。是道路交通管理處罰條例第六十條第一項所定之處罰
    要件，係受處分人確有「故意不聽制止或拒絕停車接受稽查
    而逃逸」之積極行為，若行為人並不知為警攔停稽查而離開
    ，即難謂有該條項之違規。
四、經查：
  (一)異議人即受處分人於上開時、地，駕駛車牌號碼０九九－Ｌ
    Ｚ號營業小客車，有「公車招呼站臨停」之違規行為，業據
    異議人自承在卷，並有臺北市政府警察局北市警交字第ＡＥ
    Ｘ五二０七四四號舉發違反道路交通管理事件通知單一紙附
    卷可稽。是異議人於上開時、地，有在公車招呼站臨停之違
    規行為，應堪認定。
  (二)又異議人駕駛營業小客車，有前揭違反道路交通管理處罰條
    例之行為，經臺北市政府警察局大同分局建成派出所員警乙
    ○○攔停不停而逃逸等情，固經證人乙○○於本院訊問時具
    結證稱：「該兩張交通違規舉發通知單是由我所舉發的。我
    當時是擔服臺北火車站北側公車停靠站的違規停車舉發工作
    ，我當時站在人行道上，就如同我在庭呈照片上所畫標示『
    警』的位置，而公車停靠區我以藍筆圈起來的地方就是異議
    人之計程車所停靠的位置，我當時身穿黃色反光背心的警察
    制服，當時計程車副駕駛座的車窗是搖下來的，異議人看到
    我之後，就準備加速，因為車子有動了一下，我就大喊停車
    ，異議人馬上向左邊切出車道駛離。我當時是從照片上的樓
    梯處走下，看到異議人停車在公車停靠站，我不知道異議人
    已經停多久了，當我走到我所繪『警』的位置時，異議人才
    開始加速。我沒有去敲異議人的車門，但我能確定異議人是
    因為看到我走過去才駕車離開的，因為我有從副駕駛座的窗
    戶看到異議人頭往我這邊望，看到我之後異議人才加速。以
    當時的環境下，我認為異議人應該可以聽到我大喊停車，因
    為當時等公車的人聽到我大喊停車時，都往我這邊看，異議
    人的車子完全沒有熄火過，轉頭望向我後就馬上加速。我當
    時走向前去，異議人是看到我才加速，我喊停車時，異議人
    只是準備動一下，聽到我喊停車時，他還是切到車道，加速
    駛離。」等語（參見本院九十八年六月八日訊問筆錄），然
    衡諸常情，駕駛人駛入他車道時，通常會以看後照鏡或轉頭
    之方式注意左右及後方來車情形，是縱認異議人確有轉頭往
    員警行進方向望去之行為，尚難逕認其必能注意到證人在旁
    示意之動作；再參以臺北火車站北側車流、人潮甚多，員警
    乙○○與異議人間隔約一臺轎車車身，有證人庭呈之違規地
    點照片二幀附卷可稽，則以該時地之交通流量及環境，異議
    人是否確實聽聞、注意員警乙○○以口頭示意之方式所為攔
    停，亦非無疑。據此，本件員警僅以口頭示意異議人停車，
    並無使用指揮棒或以敲打異議人車門等較明顯之動作攔停，
    自難僅憑證人乙○○之推測之詞，遽認異議人當時確有聽聞
    員警要求停車受檢之口頭表示。是異議人駕駛車輛雖有違反
    道路交通管理處罰條例之行為，並經交通勤務警察制止，然
    本件既無證據證明異議人違規當時確實知悉員警以口頭指示
    停車接受稽查，而有不聽制止或拒絕停車接受稽查而逃逸之
    事實，自難認其有何道路交通管理處罰條例第六十條第一項
    之違規。
五、綜上所述，原處分機關疏未詳查，遽為前開裁決，洵難認屬
    允當，異議人執此聲明異議，為有理由，原處分應予撤銷，
    另諭知異議人不罰，以期適法。
據上論斷，應依道路交通案件處理辦法第二十條，裁定如主文。
中    華    民    國    98    年    8     月    11    日
                  交通法庭  法  官  王士珮
上正本證明與原本無異。
如不服本裁定，應於送達後5 日內，向本院提出抗告狀。
                            書記官  郭晉良
中    華    民    國    98    年    8     月    11    日


司法院資訊處製作；財團法人民間司法改革基金會備份。
